【裁判字號】    92,交上易,83
【裁判日期】    920611
【裁判案由】    過失傷害
【裁判全文】
臺灣高等法院高雄分院刑事判決                    九十二年度交上易字第八三號
      上  訴  人  臺灣高雄地方法院檢察署檢察官
      被      告  甲○○原名.
右上訴人因被告過失傷害案件，不服臺灣高雄地方法院九十二年度交易字第八六號中
華民國九十二年二月二十七日第一審判決（聲請簡易判決處刑案號：臺灣高雄地方法
院檢察署九十一年度偵字第二四一九三號，原審法院認不宜以簡易判決處刑，改依通
常程序審理），提起上訴，本院判決如左：
    主  文
上訴駁回。
    理  由
一、公訴意旨係以︰被告甲○○（原名江莉萍）於民國九十一年八月二日十七時十分
    許，駕駛車號九Ｓ—０二八二號小客車，沿高雄市三民區○○○路由東往西方向
    行駛，途經該路與同愛街之交岔路口，在路邊違規臨時停車後，見警察前來取締
    ，一時緊張，欲再啟動往前行駛時，本應注意車前狀況，隨時採取必要之安全措
    施，而依當時情形並無不能注意之情事，竟疏未注意車前狀況，適有告訴人乙○
    ○騎乘車號ΖＢＩ—五四六號輕型機車，因遇紅燈而停在被告所駕駛之前開自小
    客車前，致遭被告所駕駛之前開自小客車撞及車尾處，告訴人因之受有左腳踝挫
    傷之傷害，案經乙○○提出告訴，因認被告甲○○涉犯刑法第二百八十四條第一
    項前段之過失傷害罪嫌云云。
二、按犯罪事實應依證據認定之，無證據不得推定其犯罪事實。又不能證明被告犯罪
    者，應諭知無罪之判決，刑事訴訟法第一百五十四條、第三百零一條第一項分別
    定有明文。另按事實之認定，應憑證據，如未能發現相當證據，或證據不足以證
    明，自不能以推測或擬制之方法，為裁判基礎；最高法院分別著有四十年臺上字
    第八六號判例、三十年度上字第一八三一號判例可資參照。又以被害人之陳述為
    認定犯罪之依據時，必其陳述並無瑕疵，且就其他方面調查，又與事實相符，始
    能認有證據能力（最高法院著有六十一年度台上字第三０九九號判例意旨可參）
    。所謂無瑕疵，係指被害人所為不利被告之陳述，與社會上一般生活經驗或卷存
    其他客觀事實並無矛盾而言。至所謂就其他方面調查認與事實相符，非僅以所援
    用之旁證足以證明被害結果為已足，尤須綜合一切積極佐證，除認定被告確為加
    害人之可能外，在推理上無從另為其他合理原因之假設，有一不合於此，即不能
    以被害人之陳述做為論斷之證據。復按傷害罪所保護之客體乃為身體之不可侵害
    性，是傷害行為如未至傷害健康或身體之程度自不得視為輕傷。
三、公訴人認被告甲○○涉犯刑法第二百八十四條第一項前段之過失傷害罪嫌，無非
    係以被告之自白，及告訴人之指訴、肇事現場圖、高雄醫學院附設中和紀念醫院
    診斷證書各一份等為之論罪依據。
四、訊據被告甲○○固不否認於上開時間、地點駕駛前開車號自小客車在路旁臨時停
    車，於起步時疏未注意車前狀況，導致其車頭保險桿中央處撞及告訴人所騎乘之
    機車，及另一名路人陸欣淇等情無訛，惟堅決否認有何過失傷害犯行，辯稱：我
    當時雖撞到告訴人之機車，但告訴人是否有跌倒我並不確定，且我下車查看時，
    是另一名行人陸欣淇有受傷，告訴人並未受傷，待送陸欣淇至醫院時，告訴人後
    來也到醫院，但他並未表示有受傷等語。
五、經查：
（一）公訴人於偵查中並未傳喚被告到庭，然被告於警訊時即供稱︰當天我停車處是
      不能臨時停車之地，我見警察過來取締，即欲離開，但未注意到告訴人騎乘機
      車在前方等紅燈，及另有行人陸欣淇，就擦撞上，車禍當時雖有看到告訴人所
      騎乘之機車倒地，但並沒有看見告訴人有倒地受傷的情形，至於告訴人提出傷
      害告訴，我不知是否因與我發生車禍所造成等語，顯見被告雖有坦承駕車擦撞
      告訴人所騎乘之機車，但否認告訴人當時有受傷，是被告對於告訴人所提出之
      傷害告訴並未自白，公訴人遽指被告自白過失傷害犯行不諱，顯有誤會。
（二）被告於肇事後，其所駕駛之自小客車停在建國三路東向西之慢車道處，車頭朝
      西、車尾朝東方向斜停在建國三路二十號地下室出口前，告訴人所騎乘之機車
      則往左傾倒在被告所駕駛自小客車前方，二車受損處分別為：被告之車輛係車
      頭保險桿中央車牌處有凹損，告訴人之機車則是機車車尾處受損，機車座椅部
      分則因機車倒地而斷裂等情，有高雄市政府警察局交通大隊第一分隊員警至現
      場處理測繪之Ａ３類道路交通事故調查報告表一份、交通事故現場談話紀錄表
      二紙，及事故現場與車損照片共五幀均附卷可按，堪認被告於九十一年八月二
      日十七時十分許，駕駛車號九Ｓ—０二八二號自小客車，原先停在高雄市三民
      區○○○路二十號地下室入口前之路旁，剛起步時，竟未注意在前方騎乘機車
      之告訴人正停等紅燈，以致所駕駛之自小客車車頭保險桿中央處，擦撞告訴人
      所騎乘機車之車尾處而肇事之情足堪認定，然本件之爭議點，即為被告雖有過
      失之行為，但告訴人是否因之而有受傷？
（三）據證人即前往現場處理員警吳勝中在原審中結證︰本件車禍事故係我到事故現
      場處理，Ａ３類道路交通事故調查報告表亦為我測繪，本件車禍有三方面人，
      其中有一位行人受傷送醫院，但該名行人表示自行處理，不須員警介入，告訴
      人當時騎乘機車，我當時有問告訴人是否有受傷，告訴人表示沒有，且送受傷
      行人到醫院時，告訴人也一同前往探視該名行人，也沒有表示受傷掛號，是因
      被告與告訴人在警局談不攏，我才製作前開報告表，隊裡有分成三類報告表，
      Ａ１類表示有死亡、Ａ２類表示有受傷、Ａ３是僅有車輛受損，人沒有受傷的
      情形等語甚明（見原審交簡字卷第三十二頁、第三十三頁）。
（四）復依告訴人對現場處理員警製作現場談話記錄表時表示︰「本車禍案本人遵守
      交通規則紅燈依法停車，被九Ｓ—０二八二號轎車從後衝撞，身體無恙，驚嚇
      過度。」等語（見警訊卷第八頁），另於警詢中先指稱︰當時被告自我後方衝
      出，先撞上行人陸欣淇，再撞上我，致我們撞成一團，陸欣淇有受傷，我就將
      其扶起，救護車送陸欣淇至醫院，我當時左腳痲痹及驚嚇過度，事後警方處理
      完畢我花了一百元計程車費到高醫急診看陸欣淇之傷情等語（見警訊卷第三頁
      背面），於檢察官偵查中則稱︰被告撞擊我，致我左腳痲痹，右腳受傷等語（
      見偵查卷第四頁），於原審調查時另指稱︰被告從後面撞上我的機車，機車倒
      的時候依照物理慣性定律，我整個人被彈出來，是往後彈，被彈到被告車子旁
      邊，我當時左腳麻痹等語（見原審交簡字卷第二十一頁、第二十二頁），有前
      開筆錄，及交通事故現場談話紀錄表一紙在卷可按，是告訴人所騎乘之機車雖
      遭被告所駕駛之車輛自後撞及，但告訴人是否因之而受傷？其先稱「身體無恙
      ，僅有驚嚇」，復改稱「左腳麻痹、右腳受傷」，後另稱︰「人往後彈，左腳
      麻痹」等語，告訴人就其受傷情形先後所述不一，實不無疑義。
（五）告訴人於九十一年八月二日二十三時二十五分許，至高雄醫學院附設中和紀念
      醫院急診室進行驗傷，並檢驗出左踝挫傷之傷害，有前開醫院開立之診斷證明
      書一紙附於偵查卷第二十一頁可參，然告訴人於上述時間至前開醫院求診，主
      訴車禍受傷，左小腿疼痛，轉動不靈活，經安排Ｘ光檢查，並無骨折之情，且
      告訴人所指受傷處亦無表面擦傷或瘀青之情形，而所謂「挫傷」之定義，係指
      身體任何一部位受到外力作用所產生之瘀青一節，亦有高雄醫學大學附設中和
      紀念醫院於九十二年一月二十四日以（九二）高醫附祕字第０一九五號函及所
      附病歷一份，及原審九十二年二月十日辦理刑案電話查詢登記表一份均附於原
      審交簡字卷第二十六頁至第二十八頁可稽，顯見告訴人所陳左小腿受傷，但自
      外觀來看並無任何破皮擦傷、淤青挫傷之傷害，且經拍攝Ｘ光，亦未發現告訴
      人所陳受傷部位之骨頭有何傷害之情，且告訴人陳稱摔倒時感到左腳麻痺，但
      告訴人亦坦陳稱有前往醫院，但竟未即時請求醫院進行檢查傷勢情形，顯與常
      情有違，是縱有告訴人所陳之疼、痛、麻等主觀感受，但客觀上並無法驗證出
      有何傷勢，實尚難遽認為傷害。
（六）另參以前開Ａ３類道路交通事故調查報告表所繪二車肇事後所停止位置，及現
      場相片所呈：現場並無任何煞車痕、刮地痕、亦無車輛受損之碎裂物，以及二
      車受損輕微凹損等資料，及告訴人所指稱：當時我是停止狀態正在等紅綠燈，
      被告啟動車子從後面過來，撞倒我的機車車尾處等語，足認被告所供稱：當時
      是從路邊剛起步，僅將排檔排至前進檔，並未採煞車或油門等語，堪以採信，
      即被告將車輛排檔排至前進檔，並踩油門，車子之速度甚為緩慢，因此撞擊力
      道應甚輕，縱告訴人有隨機車倒地，但因無強力之撞擊，如有摔倒情形，並不
      必然會有受傷。
（七）綜上所述，本件卷附之驗傷診斷書雖記載告訴人左踝挫傷，但此僅係依據告訴
      人之主訴疼痛或麻痺等資料，僅能證明被告當時之主觀感受，但告訴人所訴受
      傷部位並無表面擦傷、淤青之挫傷，進行Ｘ光檢查亦無骨折之任何傷勢情形；
      且告訴人所述遭受傷之情形先後不一，已如前述，並非毫無瑕疵可指，且證人
      即前往現場處理之警員吳勝中亦於原審到庭證稱未看見告訴人受傷情形，此外
      ，復查無其他積極證據足資證明被告所駕駛之車輛撞擊告訴人所騎乘之機車後
      告訴人因此有受傷之情形，是本件既不能證明被告涉犯過失傷害罪，揆之上開
      法條規定及判例意旨，自應諭知被告無罪之判決。
六、原審以不能證明被告犯罪，而諭知被告無罪之判決，於法並無不合。檢察官上訴
    意旨，以告訴人於車禍發生當時，所騎乘之機車倒地，僅左腳踝挫傷，本不以為
    意，但事後疼痛難忍，遂於午夜前就醫急診，且警員吳勝中於案發時並未訊及告
    訴人有無受傷，亦無被告與告訴人在警員談不攏之事，告訴人並未向檢察官表示
    「右腳受傷」，更不記得向員警表示「身體無恙」，原審認告訴人就受傷情形先
    後所述不一，實有誤解；又高醫所開立之診斷證明書解釋挫傷定義，實不應與（
    九二）高醫附祕字第０一九五號函相互衝突矛盾，原審認定被告無罪，違背經驗
    法則及論理法則等為由，指摘原判決不當云云。然查：（一）告訴人確實有如前
    所述之陳述，有上開筆錄在卷可憑，因此告訴人確實有就其受傷之情形，先後矛
    盾之指訴，應可認定。（二）高雄醫學院附設中和紀念醫院所開立之診斷證明書
    雖記載告訴人「左踝挫傷」，但據原審對於該診斷書所載之傷勢向該院函查結果
    ，該院卻函覆「告訴人於九十一年八月二日二十三時二十五分許至本院急診室求
    診，主訴車禍受傷，左小腿疼痛，轉動不靈活，經安排Ｘ光檢查，並無骨折之情
    ，且告訴人所指受傷處亦無表面擦傷或瘀青之情形，而所謂『挫傷』之定義，係
    指身體任何一部位受到外力作用所產生之瘀青一節。」，亦有該院於九十二年一
    月二十四日以（九二）高醫附祕字第０一九五號函及所附病歷一份在原審卷可考
    ，及原審又依上開函文所示，以電話向該院查詢告訴人於就診時，左腳踝受傷部
    位有無瘀青等情，該院亦答稱沒有，有原審九十二年二月十日辦理刑案電話查詢
    登記表一份附卷可稽，足見告訴人確實沒有受傷。本件檢察官上訴，為無理由，
    應予駁回。
據上論斷，應依刑事訴訟法第三百六十八條，判決如主文。
本案經檢察官方娜蓉到庭執行職務。
中    華    民    國      九十二      年      六      月     十一   日
                              臺灣高等法院高雄分院刑事第二庭
                                  審判長法官  林正雄
                                        法官  張意聰
                                        法官  黃壽燕
右正本證明與原本無異。
不得上訴。
                                  法院書記官  黃富美
中    華    民    國      九十二      年      六      月    十一    日


司法院資訊處製作；財團法人民間司法改革基金會備份。
